【裁判字號】    98,交抗,2242
【裁判日期】    981001
【裁判案由】    違反道路交通管理處罰條例
【裁判全文】
臺灣高等法院交通事件裁定            98年度交抗字第2242號
抗  告  人  交通部公路總局新竹區監理所
受處分人    甲○○
上列抗告人因受處分人違反道路交通管理處罰條例案件，不服臺
灣新竹地方法院，中華民國98年7 月31日所為裁定（98年度交聲
字第418號），提起抗告，本院裁定如下：
    主  文
抗告駁回。
    理  由
一、抗告意旨略以：檢察官緩起訴處分所命金錢之給付，係附
    隨於緩起訴處分之負擔，並非刑罰，與行政罰法第26條第 1
    項前段所指「刑事處罰」之要件不合。因此，異議人自不得
    徒以其已履行該緩起訴處分所命之金錢給付為由，主張就同
    一行為免受行政罰。且另從行政罰法第26條第2 項規定之
    立法意旨觀察，在一行為同時觸犯刑事法律及違反行政法上
    義務規定，而行為人已據檢察官為緩起訴處分之情形，應認
    須待緩起訴處分期間屆滿且未經撤銷，始生該法條所指「不
    起訴處分確定」之法律效果，此時行政機關始得另依違反行
    政法上義務規定為行政裁罰；本站依違反道路交通管理事件
    統一裁罰基準及處理細則第41條第4 項前段規定，裁決處罰
    異議人，並無違法或不當，請鈞院將原裁定撤銷，維持本站
    裁決書處分等語。
二、原裁定略以：原處分意旨略以：異議人即受處分人甲○○
    於民國97年7 月8日凌晨1時15分許，騎乘車牌號碼QJ5─121
    號輕機車，行經新竹縣竹北市○○路321 號前，經新竹縣警
    察局保安隊攔查並當場測得其呼氣中酒精濃度高達每公升1.
    13毫克（MG/L）超過標準值，爰依道路交通管理處罰條例第
    35條第1項第1款、第24條第1項第2款（裁決書漏載第24條第
    1項第2款）之規定，裁處異議人罰鍰新臺幣（下同）45,000
    元、吊扣駕駛執照12個月，施以道安講習之處分等語。
    異議意旨略以：本案業經臺灣新竹地方法院檢察署檢察官
    以97年度速偵字第1499號緩起訴，異議人亦已於期限內向財
    團法人新竹市私立愛恆啟能中心支付5 萬元，請撤銷原處分
    等語。經查：異議人於上開時、地酒後騎乘機車，經警測
    得其呼氣酒精濃度超過標準值（每公升1.13毫克），涉犯刑
    法第185條之3公共危險罪，業經臺灣新竹地方法院檢察署檢
    察官以97年度速偵字第1499 號為緩起訴處分，其期間為1年
    ，異議人並應向財團法人私立愛恆啟能中心支付50,000元，
    依職權送請再議，經臺灣高等法院檢察署檢察長以97年度上
    職議字第8250號處分書駁回，異議人並已支付緩起訴處分金
    50,000元等情，有前開緩起訴處分書、郵政跨行匯款申請書
    、臺灣高等法院檢察署97年度上職議字第8250號處分書附卷
    可參，此部份事實，堪以認定。核此緩起訴處分附加條件
    之履行固非刑法所定刑罰之種類，但已影響被告之財產權權
    益，具有實質刑罰之效果，實質上應可該當行政罰法第26條
    第1 項「依刑事法律」之刑事處分規定，應無重複處罰之必
    要。至原處分機關援引法務部行政罰法諮詢小組第一次會
    議記錄，認「緩起訴乃附帶條件的不起訴處分，亦即是不起
    訴的一種」，而認應維持原處分云云。固屬一說，惟與上開
    見解不符，自不足採。綜上，異議人固有道路交通管理處
    罰條例第35條第1項第1款所定之交通違規行為，惟原處分機
    關漏未斟酌上揭行政罰法第26條第1 項之規範目的，遽就罰
    鍰部分，對異議人為上開裁罰，尚有未當，爰將原處分關於
    此部分撤銷，改諭知不罰等語。
三、原審以原處分機關罰鍰之裁處，有違一事不兩罰之規定，而
    予撤銷，改諭知此部分不罰，核無不合。按類此事件，行政
    機關不得對同一行為再課以行政罰鍰。不罰之理由有認為緩
    起訴處分並附條件為捐款命令是刑事處分；有認為因未經法
    院裁判所為之處罰非刑事處分，但捐款行為具行政罰鍰的性
    質，故行政機關不得再就同一行為課以行政罰鍰（本院暨所
    屬法院96年法律座談會刑事類提案第36號決議意旨參照）。
    是緩起訴之附帶負擔，已對人民財產權產生制約，於理論上
    ，雖有刑事處分或行政罰鍰之爭，然無論何者，同一事件，
    均不得再予裁罰。因此，縱如抗告意旨所指緩起訴非刑罰，
    然緩起訴之附帶負擔，當具行政罰性質，原處分機關自不得
    重複裁罰。從而，抗告意旨認可再行裁罰，難認有理由，應
    予駁回。
四、據上論結，應依道路交通案件處理辦法第26條，刑事訴訟法
    第412條，裁定如主文。
中    華    民    國    98    年    10    月    1     日
                  刑事第十八庭審判長法  官  吳鴻章
                                    法  官  汪梅芬
                                    法  官  周政達
以上正本證明與原本無異。
不得再抗告。
                                    書記官  廖純瑜
中    華    民    國    98    年    10    月    1     日


司法院資訊處製作；財團法人民間司法改革基金會備份。
